臺灣彰化地方法院刑事判決
110年度易字第502號
公  訴  人  臺灣彰化地方檢察署檢察官
被      告  李彥德


輔  佐  人
即被告母親  曾邑𨦫
指定辯護人  本院公設辯護人陳志忠
上列被告因加重竊盜案件，經檢察官提起公訴（110年度偵字第2
095號），本院判決如下：
    主  文
甲○○犯侵入住宅竊盜罪，累犯，處有期徒刑伍月，如易科罰金，
以新臺幣壹仟元折算壹日。
未扣案之犯罪所得神明金牌拾面沒收之，於全部或一部不能沒收
或不宜執行沒收時，追徵其價額。
    犯罪事實
一、甲○○意圖為自己不法所有，基於之竊盜犯意，於民國109年1
    2月14日中午12時7分許，騎乘車牌號碼000-000號重型機車
    至乙○○位於彰化縣○○鄉○○村○○巷00號之住處，從未完全關上
    的大門侵入乙○○住宅，雙手戴手套後，在該住宅1樓神明廳
    ，徒手竊取供桌上神像盒內掛在神像上之神明金牌10面，得
    手後，立即騎乘上開機車離去。嗣經乙○○於同日中午12時20
    分許返回住處，發現神明金牌遭竊，報警處理而循線查獲。
二、案經乙○○訴由彰化縣警察局芳苑分局報告臺灣彰化地方檢察
    署檢察官偵查起訴。
    理  由
一、本判決所引用被告以外之人於審判外之言詞或書面陳述，而
    不符合刑事訴訟法第159條之1至第159條之4之規定者，檢察
    官、被告甲○○及其辯護人均已明示同意作為證據（本院卷第
    190至191頁），本院審酌各該證據製作時之情況，並無違法
    不當之情事，以之作為證據應屬適當，依刑事訴訟法第159
    條之5第1項之規定，認具有證據能力。
二、上揭犯罪事實，業據被告於本院審理時坦承不諱，且經證人
    即告訴人乙○○於警詢時證述明確（警卷第4至7頁），並有彰
    化縣警察局芳苑分局路上派出所受理各類案件紀錄表、受理
    刑事案件報案三聯單、車牌號碼000-000號重型機車之車輛
    詳細資料報表、監視器照片、現場蒐證照片、警員廖儲德於
    偵查中之證言、警員補提出之文德宮照片、現場圖、本院勘
    驗告訴人住宅監視器影像之勘驗筆錄及擷取畫面列印相片在
    卷可稽（警卷第11至25頁、偵卷第47至48頁、本院卷第37至
    41頁、第191頁、第201至207頁），足認被告自白與事實相
    符，堪可採信。本件事證明確，被告犯行堪以認定，應依法
    論科。
三、核被告所為，係犯刑法第321條第1項第1款之侵入住宅竊盜
    罪。被告前因竊盜案件，分別經本院以105年度易字第932號
    、106年度易字第189、380號判處應執行有期徒刑1年2月確
    定，及經臺灣臺中地方法院以105年度易字第1432號、1689
    號判處有期徒刑4月、4月確定，上開罪刑經合併定應執行刑
    為有期徒刑1年7月，於109年8月20日縮短刑期假釋出監，於
    109年11月10日假釋期滿假釋未經撤銷，其未執行之刑，以
    已執行論，有臺灣高等法院被告前案紀錄表在卷可按，其受
    有期徒刑之執行完畢，5年以內故意再犯有期徒刑以上之罪
    ，符合刑法第47條第1項累犯所定之要件，且依大法官釋字
    第775號解釋意旨，審酌本案被告犯罪情節，並無因適用刑
    法第47條第1項規定加重最低本刑致無法處以最低法定本刑
    ，而使其所受刑罰超過所應負擔罪責之罪刑不相當情形，是
    仍應依刑法第47條第1項之規定，加重其刑。復按行為時因
    精神障礙或其他心智缺陷，致其辨識行為違法或依其辨識而
    行為之能力，顯著減低者，得減輕其刑，刑法第19條第2項
    定有明文。參酌被告前於本院105年度易字第932號、106年
    度易字第189、380號加重竊盜案件審理中，經童綜合醫療社
    團法人童綜合醫院對被告進行精神鑑定，鑑定結論為：綜合
    以上李員（以下所稱「李員」均是指被告）之個人生活史及
    病史、身體及神經學檢查、實驗室檢查、心理衡鑑與精神狀
    態檢查等結果，本院認定李員的臨床診斷為：一、中度智能
    不足。二、癲癇。三、癲癇所致之器質性腦症候群。四、疑
    注意力不足過動症合併衝動性行為。綜合鑑定會談所見、簡
    要智能狀態檢查（MMSE=5/30分）與適應行為評量系統（中
    度不足程度）等結果，顯示李員在成年之前即有智能不足之
    表現，加上持續性癲癇病史以及反覆性頭部受傷，更加重認
    知功能之缺損。而李員目前衝動控制差亦可能為癲癇所致之
    器質性腦症候群及注意力不足過動症之綜合表現。就目前精
    神醫學之一般觀點，所謂智能不足乃由於腦部因各種原因（
    包括先天、後天）於18歲之前之一般智力功能顯著低於一般
    水準且合併數種功能上之適應障礙。通常可造成多種高級皮
    質功能之障礙，包括記憶、思考、理解能力、學習能力及判
    斷力等。中度智能不足者之行為模式相當於小學1年級以下
    之程度。而器質性腦症候群亦為腦部可能因各種原因之傷害
    （癲癇、腦傷）導致認知功能受損或情緒、衝動控制等障礙
    。衡諸此次鑑定過程中所蒐集到的相關資料與證據，可推斷
    李員在案發當時對於自身行為本質的分辨和瞭解，應有其實
    質上的障礙，其對於外界事務之知覺、理會與判斷等諸能力
    ，均已較普通人的平均程度顯然減退，精神狀態已達精神耗
    弱之程度等情，有該院以106年2月3日（106）童醫字第0143
    號函送之精神鑑定報告書附卷可佐（本院卷第57至63頁）。
    上開精神鑑定意見提到智能不足是發生在18歲之前，且被告
    衝動控制差可能是因癲癇所導致，而被告自幼就有癲癇病史
    ，復佐以被告現仍持有中度身心障礙證明及永久有效之「器
    質性精神病」重大傷病免自行部份負擔證明卡（見警卷第26
    頁），堪認被告於本案行為時，仍有上開鑑定報告書所稱其
    對於外界事務之知覺、理會與判斷等能力，已較普通人的平
    均程度顯然減退之程度，被告辨識其行為違法或依其辨識而
    行為之能力，已顯著降低，爰依刑法第19條第2項之規定，
    減輕其刑，並依法先加後減之。爰以行為人之責任為基礎，
    審酌被告素行不佳，已有數次竊盜之前案紀錄，仍不知警惕
    ，再犯本案，其不思循正途獲取財物，竟竊取告訴人住宅內
    之神明金牌，及其竊盜之手段、所得財物價值、被告智識程
    度、家庭狀況等一切情狀，量處如主文所示之刑，並諭知易
    科罰金之折算標準。
四、復按犯罪所得，屬於犯罪行為人者，沒收之，於全部或一部
    不能沒收或不宜執行沒收時，追徵其價額，刑法第38條之1
    第1項前段、第3項分別定有明文。被告所竊得之神明金牌10
    面，屬於被告之犯罪所得，自應依刑法第38條之1第1項前段
    之規定宣告沒收，並依同條第3項之規定，諭知於全部或一
    部不能沒收或不宜執行沒收時，追徵其價額。
據上論斷，應依刑事訴訟法第299條第1項前段，刑法第321條第1
項第1款、第47條第1項、第19條第2項、第41條第1項、第38條之
1第1項前段、第3項，刑法施行法第1條之1第1項，判決如主文。
本案經檢察官賴志盛提起公訴，檢察官陳昭蓉、黃建銘到庭執行
職務。
中　　華　　民　　國　　110 　年　　9 　　月　　30　　日
                  刑事第七庭    法  官  王素珍
以上正本證明與原本無異。　　　　　　　　　
如不服本判決應於收受判決後20日內向本院提出上訴書狀，並應
敘述具體理由；其未敘述上訴理由者，應於上訴期間屆滿後20日
內向本院補提理由書（均須按他造當事人之人數附繕本）「切勿
逕送上級法院」。
告訴人或被害人對於判決如有不服具備理由請求檢察官上訴者，
其上訴期間之計算係以檢察官收受判決正本之日期為準。
中　　華　　民　　國　　110 　年　　9 　　月　　30　　日
                                書記官  楊筱惠
附錄本案論罪科刑法條：
刑法第321條第1項第1款
犯前條第1項、第2項之罪而有下列情形之一者，處6月以上5年以
下有期徒刑，得併科50萬元以下罰金：
一、侵入住宅或有人居住之建築物、船艦或隱匿其內而犯之。